臺灣臺南地方法院民事裁定
111年度消債職聲免字第20號
債  務  人  沈翊涵即沈資宜






上列聲請人即債務人因消費者債務清理事件聲請免責，本院裁定
如下：
    主  文
聲請人即債務人甲○○○○○○應予免責。
    理  由
一、按法院為終止或終結清算程序之裁定確定後，除別有規定外
    ，應以裁定免除債務人之債務；又法院裁定開始清算程序後
    ，債務人有薪資、執行業務所得或其他固定收入，扣除自己
    及依法應受其扶養者所必要生活費用之數額後仍有餘額，而
    普通債權人之分配總額低於債務人聲請清算前2 年間，可處
    分所得扣除自己及依法應受其扶養者所必要生活費用之數額
    者，法院應為不免責之裁定，但債務人證明經普通債權人全
    體同意者，不在此限；而債務人有下列各款情形之一者，法
    院應為不免責之裁定，但債務人證明經普通債權人全體同意
    者，不在此限：一、於七年內曾依破產法或本條例規定受免
    責。二、故意隱匿、毀損應屬清算財團之財產，或為其他不
    利於債權人之處分，致債權人受有損害。三、捏造債務或承
    認不真實之債務。四、聲請清算前二年內，因消費奢侈商品
    或服務、賭博或其他投機行為，所負債務之總額逾聲請清算
    時無擔保及無優先權債務之半數，而生開始清算之原因。五
    、於清算聲請前一年內，已有清算之原因，而隱瞞其事實，
    使他人與之為交易致生損害。六、明知已有清算原因之事實
    ，非基於本人之義務，而以特別利於債權人中之一人或數人
    為目的，提供擔保或消滅債務。七、隱匿、毀棄、偽造或變
    造帳簿或其他會計文件之全部或一部，致其財產之狀況不真
    確。八、故意於財產及收入狀況說明書為不實之記載，或有
    其他故意違反本條例所定義務之行為，致債權人受有損害，
    或重大延滯程序，消費者債務清理條例(下稱消債條例)第13
    2條、第133條、第134條分別定有明文。
二、本件聲請人前向金融機構辦理房屋貸款、信用卡等，致積欠
    無擔保債務共計新臺幣（下同）2,300,033元（見本院民國1
    10年4月12日南院武109年度司執消債清司莊字第91號債權表
    ），因無法清償債務，於109年1月10日向本院聲請前置調解
    ，嗣調解不成立而聲請清算，經本院以109年度消債清字第8
    2號裁定聲請人自109年12月29日17時起開始清算程序，復經
    本院司法事務官就聲請人財產進行清算結果，普通債權人共
    獲分配210,303元，再經本院司法事務官於111年2月15日以1
    09年度司執消債清字第91號裁定清算程序終結確定等情，此
    經本院依職權調閱上開案件卷宗查明無訛，應堪信屬實。
三、經查： 
(一)聲請人自陳其從事美甲師之工作，每月薪資收入約為24,000
    元等語（見調卷第10頁），另提出110年1月至111年2月間之
    收支明細表供參（見本院卷第85頁至第111頁）。依前開收
    支明細表所示，可知聲請人於前揭期間之收入（按：扣除成
    本後），按月分別為24,780元、25,567元、21,253元、22,2
    91元、10,626元、0元、6,312元、20,374元、24,994元、24
    ,847元、23,889元、25,806元、24,769元、25,886元，平均
    每月收入為20,100元【計算式：（24,780元+25,567元+21,2
    53元+22,291元+10,626元+0元+6,312元+20,374元+24,994元
    +24,847元+23,889元+25,806元+24,769+25,886元）÷14個月
    ＝281,394元÷14≒20,100元，元以下四捨五入】，併參酌本院
    依職權查詢之稅務電子閘門財產所得調件明細表、勞保與就
    保資料等關於收入之資料（見本院卷第41頁至第49頁），堪
    信聲請人所述為真實。又聲請人除於110年6月、110年9月領
    取新冠肺炎疫情補助2萬元、5,000元外，現並未領有其他給
    付或社會補助，此有勞動部勞工保險局111年4月19日保普生
    字第11113017590號函、勞動部勞動力發展署北基宜花金馬
    分署111年4月25日北分署諮字第1114302814號函、金門縣政
    府111年4月20日府社福字第1110032340號函各1份附卷可按
    （見本院卷第69頁至第73頁），本院審酌上開補助款係為因
    應新冠肺炎疫情之突發狀況，無列入聲請人每月固定收入之
    必要，爰認聲請人自開始清算程序後之固定收入應以20,100
    元估算為宜。
(二)按債務人必要生活費用，以最近一年衛生福利部或直轄市政
    府所公告當地區每人每月最低生活費一點二倍定之；受扶養
    者之必要生活費用，準用第一項規定計算基準數額，並依債
    務人依法應負擔扶養義務之比例認定之，消債條例第64條之
    2第1項、第2項分別定有明文。至支出部分，聲請人主張需
    扶養1名未成年子女，每月支出扶養費7,000元。按直系血親
    相互間，互負扶養之義務，民法第1114條第1款定有明文。
    查聲請人子女名下無財產、無申報所得，每月另領有兒少生
    活扶助補助2,047元等情，有戶籍謄本、臺南市政府社會局1
    09年11月25日南市社助字第1091446388號函、全國財產稅總
    歸戶財產查詢清單、領取補助之存摺內頁等附卷可證。扶養
    費用部分，依消債條例第64條之2第1、2項，並參照民法第1
    118、1119條規定，其負扶養義務之程度，亦應考量其目前
    身負債務之窘境，所負擔之扶養義務能力，自非比一般，在
    無其他更為詳實之資料可供佐證之情形下，故本院認各以11
    0、111年度臺南市最低生活費標準之1.2倍即15,965元、17,
    076元為標準，扣除補助後與前配偶分擔扶養費，聲請人110
    年、111年間每月應支出扶養費應各以6,959元、7,515元為
    度【計算式：(15,965-2,047)÷2＝6,959；(17,076-2,047)÷2
    ＝7,515】。聲請人就此主張支出7,000元，應為可採。至聲
    請人個人日常生活必要費用部分，審酌聲請人負債之現況，
    基於社會經濟活動之互賴及誠信，該日常生活所需費用，自
    應節制開支，不得有超越一般人最低生活標準之享受，否則
    反失衡平，本院依消債條例第64條之2第1項，參酌衛福部社
    會司所公告歷年最低生活費標準，110、111年度臺南市市最
    低生活費標準13,304元、14,230元之1.2倍各為15,965元、1
    7,076元，則聲請人每月最低生活費除有特殊情形並有證據
    證明者外，自宜以此為度，始得認係必要支出。聲請人主張
    每月個人必要生活費為15,965元、17,076元，合於上開標準
    ，應屬可採。則聲請人開始清算程序後，每月固定收入扣除
    扶養費、個人必要生活費後，已無餘額，與消債條例第133
    條規定應不免責之要件不符，是本件並無消債條例第133條
    本文所定應不免責之情形。　
四、綜上所述，聲請人既無消費者債務清理條例第133條本文所
    定不應免責之事由存在，復查無消費者債務清理條例第134
    條應不免責之行為，揆諸首揭規定，本件應予聲請人免責，
     爰裁定如主文。　　
中　　華　　民　　國　　111 　年　　5 　　月　　24　　日
                    民事第四庭    法  官　李姝蒓
以上正本係照原本作成。
如對本裁定抗告，應於收受裁定正本送達後10日內向本院提出抗
告狀，並繳納抗告裁判費新台幣1,000元整。
中　　華　　民　　國　　111 　年　　5 　　月　　24　　日
                                  書記官　張鈞雅